【裁判字號】    89,訴,1002
【裁判日期】    890704
【裁判案由】    偽造文書
【裁判全文】
臺灣高雄地方法院刑事判決                        八十九年度訴字第一二號
    公  訴  人  臺灣高雄地方法院檢察署檢察官
    被      告  甲○○
右列被告因偽造文書案件，經檢察官提起公訴（八十八年度偵字第二○二○六號），
本院判決如左：
    主  文
甲○○無罪。
    理  由
一、公訴意旨略以：被告甲○○係鼎強工程有限公司（以下簡稱鼎強公司）之負責人
    ，明知丙○○○並非該公司之股東，仍於民國八十二年間，冒用其名義以為鼎強
    公司股東，而足以生損害於丙○○○，嗣因丙○○○接獲財政部臺灣省南區國稅
    局於八十六年度未申報綜合所得稅核定通知書，始查悉上情，因認被告涉犯刑法
    第二百十六條、第二百十條之罪嫌云云。
二、按犯罪事實應依證據認定之，無證據不得推定其犯罪事實；不能證明被告犯罪者
    ，應諭知無罪之判決，刑事訴訟法第一百五十四條、第三百零一條第一項分別定
    有明文。又刑事訴訟法上所謂認定犯罪事實之證據，係指足以認定被告確有犯罪
    行為之積極證據而言，該項證據自須適合於被告犯罪事實之認定，始得採為斷罪
    資料；事實之認定，應憑證據，如未能發現相當證據，或證據不足以證明，自不
    能以推測或擬制之方法，以為裁判基礎（最高法院二十九年上字第三一○五號、
    四十年臺上字第八六號判例參照）。末按告訴人之告訴，係以使被告受刑事訴追
    為目的，是其陳述是否與事實相符，仍應調查其他證據，以資審認，最高法院著
    有五十二年台上字第一三○○號判例可資參照。
三、本件公訴人認被告涉犯刑法第二百十六條、第二百十條之犯行，無非是以告訴人
    丙○○○之指訴，及所得明細表影本一件、核定通知書影本一件附卷可稽，為其
    主要論據。訊之被告甲○○堅決否認有何偽造文書犯行，辯稱：伊並未成立鼎強
    公司，係於八十年左右，因乙○○向建設公司承包工作，伊為乙○○代工，曾為
    了申報薪資，將身分證影本交給乙○○，不知道為何會成為該公司之負責人，也
    不知道丙○○○是該公司之股東，應該是被證人乙○○用做人頭等語。
四、經查：
  （一）被告係鼎強公司之董事，而告訴人丙○○○則為該公司之股東一節，固有財
        政部高雄市國稅局苓雅稽徵所八十九年五月十七日財高國稅苓雅服字第八九
        ○○六五六七號函所附之該公司董事、股東名單影本及財政部高雄市國稅局
        苓雅稽徵所鼎強工程有限公司截止八十二年度累積未分配盈餘強制歸戶課徵
        股東八十六年度所得額明細表影本各一份附卷可稽。然告訴人僅是因鼎強公
        司之董事係登記為被告，乃認係被告冒用其名義，而提起本件告訴，亦據告
        訴人於刑事告訴狀內載述明確，參以公司登記之程序，苟鼎強公司係被告所
        成立，則被告亦應持有告訴人之身分證件，始得以之為股東辦理該公司之設
        立登記，惟不僅被告否認其有擔任鼎強公司董事之情事，且告訴人並未將其
        身分證件交予被告，亦據告訴人陳稱：「我不知道被告有設鼎強公司，也不
        是他的股東，我們只是有一起工作，沒有交任何身分證件給被告，也沒有互
        相隸屬，是法院傳被告到庭後，我來才知道是當年跟我一起工作的人是被告
        甲○○，我沒有聽被告講過他有說鼎強公司」等語甚明（見本院八十九年六
        月二十四日審判筆錄），是告訴人僅憑鼎強公司所登記之董事係被告，遽認
        被告即係冒用其名義偽造文書之人，尚嫌速斷，公訴人復憑其告訴及該公司
        所登記之董事係被告，即同認被告涉有上開偽造文書犯行，自有未洽。
  （二）又被告與告訴人之身分證件均因曾於八十二年間受僱於證人乙○○擔任工頭
        ，為申報工資，而將該等證件交由證人乙○○同時持有之情，已據被告供承
        ：「我也是有交身分證影本、印章給許，‧‧‧」（見本院八十九年五月十
        八日審判筆錄）、「是他（指證人乙○○）僱請我的」、「我做代工，鼎強
        不是我開的，我是工頭，是乙○○向建設公司包工作，我是做他的代工，他
        有跟我拿身分證影本要申報工資表，最後不知道為什麼變成鼎強負責人，‧
        ‧‧」（見本院八十九年六月二十二日審判筆錄）及告訴人陳述：「我與被
        告都是在乙○○處工作，是被告先到那裡工作的，是剛才才認出來的，我不
        知道被告是否負責人，是乙○○僱請我作模板工作的，工作時，我有將身分
        證影本、印章交給乙○○以報工資」（見本院八十九年五月十八日審判筆錄
        ）、「是他（指證人乙○○）僱請我的」、「我也是受僱於證人乙○○，我
        是工頭，幫證人乙○○作代工，我只是帶工人去做，其他材料，都是證人提
        供，他有跟我拿身分證影本申報工資，‧‧‧」（見本院八十九年六月二十
        二日審判筆錄）等語綦詳，核與證人乙○○證稱：「他們（指被告、告訴人
        ）因為要跟我申報工程款，‧‧‧，告訴人及被告是向我承包工程的，二人
        均是工頭」等語相符（見本院八十九年六月二十二日審判筆錄）。證人乙○○固另證稱：「他們因為要跟我申報工程款，一直報不上來，我要求他們組
        公司，有透過壹個股東跟他們聯繫，他們就提出鼎強、正翔二家公司，告訴
        人丙○○○、被告甲○○是用這二家公司名義向我提出申報工程款，告訴人
        及被告是向我承包工程的，二人均是工頭」等語（見本院八十九年六月二十
        二日審判筆錄），然正翔工程有限公司係證人乙○○徵得告訴人丙○○○之
        同意，以其名義設立之公司，已據告訴人於本院審理時陳稱：「‧‧‧只說
        他的工作很多，公司牌不夠用，有跟我講叫我設公司給他使用，我有同意正
        翔那一支，掛名為負責人，‧‧‧」（見本院八十九年六月二十二日審判筆
        錄），且告訴人黃正林宗因該公司違反稅捐稽徵法，曾經檢察官提起公訴，
        而由法院判決在案，亦有本院八十五年度訴字第二九八三號、臺灣高等法院
        高雄分院八十八年度上更（一）字第八四號刑事判決各一紙附卷可稽，況證
        人乙○○本身即設有公司，亦據其於本院審理時證稱：「我組了華瑩、輝紘
        、能建公司，只有華瑩掛我名字當負責人，能建是掛我弟弟的名字，輝紘是
        由我另一位股東掛名‧‧‧」等語在卷（見本院八十九年六月二十二日審判
        筆錄），依一般工程工地工人請領工資之慣例，並無須先由工頭另行組成公
        司，始得申報薪資之理，證人前開所述，顯無足採。再參以本件同案被告蘇
        榮守亦係與告訴人、被告同受僱於證人乙○○一節，亦據被告、告訴人分別
        陳明在卷（見本院八十九年五月十八日審判筆錄），而蘇榮守、告訴人則分
        遭證人乙○○冒用擔任榮鼎工程有限公司之負責人、股東，嗣因告訴人不知
        係何人冒用，而對該公司負責人蘇榮守提起本件同案之偽造文書告訴，業經
        臺灣高雄地方法院檢察署檢察官於以八十八年度偵字第二○二○六號不起訴
        處分在案，有該不起訴處分書一件附卷可稽，從而，被告辯稱伊係遭證人乙○○冒用擔任鼎強公司董事等語，非無可採，且其供承伊並未設立鼎強公司
  ，也未將告訴人登記為鼎強公司之股東，亦非妄詞。況告訴人已於本院審理
        中改稱被告僅是與伊一同受僱於證人乙○○工作之工頭，而非鼎強公司之真
        正負責人，則縱依所得明細表及核定通知書均足知被告經登記為鼎強公司之
        負責人、告訴人則為該公司之股東，惟尚難據此遽予推認被告有公訴人所指
        之偽造文書犯行，此外，復查無其他積極證據，足資證明被告確有本件之偽
        造文書犯行，自屬不能證明犯罪，應為無罪判決之諭知。
據上論斷，應依刑事訴訟法第三百零一條第一項，判決如主文。
中    華    民    國      八十九      年      七      月       四       日
                                  臺灣高雄地方法院刑事庭
                                      法  官  李麗珠
右正本證明與原本無異。
如不服本判決，應於判決送達後十日內，向本院提出上訴狀。
                                      書記官  簡鴻雅
中    華    民    國      八十九      年      七      月       五       日


司法院資訊處製作；財團法人民間司法改革基金會備份。
